【裁判字號】    97,審抗,56
【裁判日期】    970213
【裁判案由】    拍賣抵押物
【裁判全文】
臺灣高雄地方法院民事裁定              97年度審抗字第56號
抗  告  人  乙○○○
相  對  人  合作金庫商業銀行股份有限公司
法定代理人  甲○○
訴訟代理人  丙○○
上列抗告人因與相對人間拍賣抵押物事件，對於中華民國96年12
月25日本院96年度拍字第3542號裁定，提起抗告，裁定如下：
    主  文
抗告駁回。
抗告程序費用新臺幣壹仟元由抗告人負擔。
    理  由
一、按抵押權人於債權已屆清償期而未受清償者，得聲請法院拍
    賣抵押物，就其賣得價金而受清償，民法第873 條第1 項定
    有明文。又聲請拍賣抵押物，原屬非訟事件，祇須其抵押權
    已經依法登記，且債權已屆清償期而未受清償，法院即應為
    准許拍賣之裁定。至於為拍賣程序基礎之私法上權利有瑕疵
    或實際上之清償期有無變更等情事，則應由爭執其權利之人
    提起訴訟，以資救濟，而非依抗告程序聲明不服。最高法院
    著有49年台抗字第244 號、58年台抗字第524 號判例意旨可
    參。是抵押權人依上開規定聲請拍賣抵押物，係屬非訟事件
    ，且法院所為准駁之裁定，並無就抵押債權及抵押權之存否
    為實質上判斷確認之效力，僅須抵押權在形式上已依法登記
    ，且所擔保之抵押債權經形式上審查結果亦已屆清償期而未
    受清償，法院即應為准許拍賣抵押物之裁定。至於就實體上
    法律關係有爭執之人，為求保護其權利，應另提起訴訟以求
    解決，而非依以抗告程序為救濟。
二、本件相對人主張其對抗告人及第三人羅曉東有原裁定所載之
    債權（依借據所載分別為新臺幣（下同）2,000,000 元及
    850,000 元），並以原裁定主文所示之不動產設定抵押權，
    且經依法登記，該債權又已屆清償期而未受清償等事實，有
    相對人提出之借據、抵押權設定契約書、他項權利證明書及
    土地、建物登記謄本在卷可稽，原審經審核結果，依上開規
    定准許相對人拍賣抵押物之聲請，與法律規定相符，尚無違
    誤。
三、抗告意旨雖陳稱已於96年9 月5 日、96年10月11日、96年12
    月5 日、96年12月13日繳款，並無惡意不繳款云云，然依抗
    告人提出之放款資料查詢單及相對人於原審提出之借據、約
    定書內容，抗告人及羅曉東並未依約每月按期清償，依形式
    觀之，本件抵押權擔保之債權已屆清償期而未受清償，抗告
    人之爭執屬實體上權利義務有無之爭執，依上開說明，並非
    本件抗告程序所得審酌，抗告人就此部分若有爭執，應另行
    起訴解決，其據以提起本件抗告，請求廢棄原裁定，並無理
    由，應予駁回。
四、依非訟事件法第46條、第21條第2 項、第24條第1 項，民事
    訴訟法第495 條之1 第1 項、第449 條第1 項、第78條，裁
    定如主文。
中    華    民    國    97    年    2     月    13    日
                            民事第二庭
                                審判長法官  林紀元
                                法      官  柯彩燕
                                法      官  陳業鑫
以上正本證明與原本無異。
如不服本裁定應於送達後10日內向本院提出再抗告狀，並繳納再
抗告費新臺幣1000元。再為抗告應以適用法規顯有錯誤為理由，
並經本院之許可，該許可以原裁定所涉及之法律見解具有原則上
重要性者為限。
                                書  記  官  楊雅蘭
中    華    民    國    97    年    2     月    13    日


司法院資訊處製作；財團法人民間司法改革基金會備份。
